【裁判字號】    99,抗,130
【裁判日期】    990831
【裁判案由】    選任臨時管理人等
【裁判全文】
臺灣板橋地方法院民事裁定               99年度抗字第130號
抗  告  人  讚暉有限公司
法定代理人  乙○○
上列抗告人因與相對人羅莎食品股份有限公司、甲○○間選任臨
時管理人等事件，抗告人對於民國99年 4月30日本院99年度法字
第14號民事裁定提起抗告，本院裁定如下：
    主  文
抗告駁回。
抗告費用新臺幣壹仟元由抗告人負擔。
    理  由
一、本件抗告意旨略以：
(一)、相對人羅莎食品股份有限公司（下稱羅莎公司）前經鈞院以
    97年度抗字第122 號裁定選任甲○○會計師為臨時管理人在
    案。然依經濟部93年9 月29日經商字第09302142590 號函釋
    ：「公司法第208 條之1 規定，董事會不為或不能行使職權
    ，致公司有受損害之虞時，法院因利害關係人或檢察官之聲
    請，得選任臨時管理人，代行董事長或董事會之職權。是以
    ，臨時管理人之選任，係由法院選任之，爰此，公司法已賦
    予法院選任臨時管理人之權責，如臨時管理人未善盡職責不
    為召集股東會時，少數股東應依公司法第208 條之1 規定，
    逕向法院聲請另為選任。…」（經濟部98年12月23日經商字
    第09802173250 號函、99年3 月25日經商字第09902028020
    號函）。如臨時管理人未善盡職責不為召集股東會時，少數
    股東得向法院聲請另為選任。茲舉證甲○○會計師不適任及
    圖利債權人施明星之事證如下：(1)施明星以新臺幣（下同）
    1.88億元成本買入羅莎公司之債權，已受償近4 億元，相對
    人竟將羅莎公司棧板及自動販賣機欴財產價值近300 萬元，
    竟由其私自變賣，因而損害法人及其他債權人之債權；(2)系
    爭股東名簿已由前負責人鄭新豐委任他人於98年3 月30日以
    電子郵件傳送給甲○○會計師，甲○○會計師並於98年4 月
    1 日上午8 時58分回覆：謝謝你所提供之資料，法院方面進
    行中，本次股東會之名單會儘力找到最新一份股東名冊，因
    為無法判別是否正確，最新股東名冊也會送法院，由法院裁
    定是否依送交之股東名冊召集股東會，若進行順利，希望在
    6 月底前能召開等語，故絕非如相對人所述股東名簿不實或
    未辦理移交；(3)羅莎公司向統一健康世界取回之擔保金，未
    清償前委任金學坪律師之民、刑事案件酬勞，反另委任徐嘉
    男律師為相關訴訟案件之律師費用之負擔。以上足以證明甲
    ○○會計師確實不適任，且有對羅莎公司為不利之行為。
(二)、甲○○會計師僅承諾主要負責召開股東臨時會進行改選董事
    、監察人事宜，但相對人向法院隱瞞部分不實之情形，已違
    誠信原則，抗告人唯恐其繼續不利於羅莎公司之權益，乃提
    起本件聲請。又抗告人前為羅莎公司二席法人董事，並指派
    陳文澤為法人代表，擔任羅莎公司董事長多年，亦擔任盈碩
    國際股份有限公司之清算人，對飲料經營經歷豐富，並為臨
    時股東臨時會召集人，爰聲請廢棄原裁定，請求選任陳文澤
    為羅莎公司臨時管理人等語。
二、按董事會不為或不能行使職權，致公司有受損害之虞時，法
    院因利害關係人或檢察官之聲請，得選任一人以上之臨時管
    理人，代行董事長及董事會之職權。但不得為不利於公司之
    行為，公司法第208條之1第 1項定有明文。次按，聲請選任
    臨時管理人，應以書面表明董事會不為或不能行使職權，致
    公司有受損害之虞之事由，並釋明之，非訟事件法第183 條
    第2項亦有明文。又公司法第208條之1第1項係於90年11月12
    日增訂，其立法理由為：按公司因董事死亡、辭職或當然解
    任，致董事會無法召開行使職權；或董事全體或大部分均遭
    法院假處分不能行使職權，甚或未遭假處分之剩餘董事消極
    地不行使職權，致公司業務停頓，影響股東權益及國內經濟
    秩序，增訂本條，俾符實際。是公司或法人臨時管理人之選
    任，係以保障公司或法人不因董事會不為或不能行使職權，
    抑或全部董事均無法行使職權而有遭受損害之虞所由設，其
    選任自應以公司或法人之最佳利益為考量。
三、經查：
(一)、本件抗告人主張相對人之臨時管理人甲○○以前任負責人鄭
    新豊未移交股東名簿為由，拒不召集股東臨時會，顯見其有
    不利於公司之行為云云，惟查，甲○○擔任羅莎公司之臨時
    管理人後，曾兩度發函前任公司負責人鄭新豊辦理交接，惟
    鄭新豊收受函文後皆不理且不配合辦理交接，致相對人之臨
    時管理人甲○○無從得知公司最新股東名冊，難以合法為召
    開股東會之通知。且羅莎公司於91年10月以前係登記陳文澤
    為羅莎公司之負責人；鄭新豐則為羅莎公司之前任負責人，
    二人迄今未辦理公司負責人交接手續；至顏清權則為羅莎公
    司之新竹分公司登記之經理人，三人均依法應向羅莎公司報
    告公司之資產與財務狀況，並應將股東名簿交付羅莎公司，
    相對人之臨時管理人甲○○對於尚未收受正確而完整之股東
    名簿乙節有所爭執，遂以陳文澤、鄭新豐、顏清權三人為被
    告起訴請求交付股東名簿等，現刻由臺灣士林地方法院以99
    年度訴字第738 號事件審理中，有民事起訴狀、本院98年度
    訴字第2232民事裁定、本院辦理民事電話查詢登記表在卷可
    稽，堪以認定，是就交付股東名簿部分既仍有爭議，即難遽
    謂羅莎公司臨時管理人甲○○會計師無正當理由拒不召集股
    東臨時會之不適任情形，抗告人此部分主張，尚難採信。
(二)、另抗告人雖謂羅莎公司債權人施明星以1.88億元成本買入羅
    莎公司債權，已受償近4 億元，並表示於96年6 月14日取得
    法院不動產權利移轉後並於當年度處分，據悉91號不動產出
    售予盛華開發股份有限公司165,000,000 元、18號不動產疑
    似以人頭洪肇隆為買受人，故暫以拍定價34,200,000元云云
    ，惟並未提出具體資料舉證釋明之，且抗告人另主張相對人
    變賣羅莎公司棧板及自動販賣機，因而損害羅莎公司及其他
    債權人權益云云，然僅提出亞東新聞通訊社函（見本院卷第
    15頁）為據，經查，該函文係為查證羅莎公司管理人是否已
    授權林顯能處分棧板、自動販賣機等財產，並未論及羅莎公
    司是否財產上受有損害，故尚難據此論斷甲○○有何害於羅
    莎公司最佳利益之情事。
(三)、次按於訴訟程序中選任律師係為保護當事人之權益，故甲○
    ○會計師委任徐嘉男律師進行相關訴訟程序而支出費用，衡
    諸情理，尚難認係不適任之行為，至金學坪律師之酬金部分
    ，因其金額尚有爭議，業經羅莎公司提起確認本票債權不存
    在事件，由本院以98年度重簡字第2076號判決在案，嗣兩造
    均提起上訴，亦有該判決書、本院辦理民事電話查詢登記表
    附卷可稽，而除此之外，抗告人並未提出證據資料證明該等
    費用之支出係屬不當者，故難認有理。
(四)、又本件抗告人主張相對人甲○○曾為數家公司設立資本額查
    核簽證有不實情形，上開公司負責人並遭法院判決定讞等云
    云，然查，上情均係甲○○會計師查核簽證公司資本額作業
    後，公司負責人即將公司資金轉出，致有違法等情，有臺灣
    桃園地方法院96年度桃簡字第1155號刑事簡易判決、臺灣臺
    北地方法院97年度簡字第5055號刑事簡易判決在卷可參，是
    則抗告人所述上情，實無法釋明相對人之臨時管理人甲○○
    有何害於相對人最佳利益之情，難認與本件聲請有何關聯，
    本院自無從逕認相對人甲○○有何不適任於臨時管理人之情
    事。
(五)、本件相對人羅莎公司業經本院97年度抗字第122 號裁定選任
    相對人甲○○為臨時管理人，並已確定，業經本院依職權調
    卷核閱無誤，法院既已選任臨時管理人且未經解任，復無改
    選之法定理由，自無再行選任臨時管理人之必要，從而，原
    裁定經核尚無不合，應予維持，抗告人之抗告，並非有理，
    應予駁回。
四、據上論結，本件抗告為無理由，依非訟事件法第46條、第21
    條第2項，民事訴訟法第495條之1第1項、第449條第1項、第
    78條，裁定如主文。
中    華    民    國    99    年    8     月    31    日
              民事第三庭  審判長    法  官  朱耀平
                                    法  官  邱育佩
                                    法  官  吳金芳
右正本證明與原本無異。
本裁定不得再抗告。
中    華    民    國    99    年    8     月    31    日
                                    書記官  陳昭綾

司法院資訊處製作；財團法人民間司法改革基金會備份。
